【裁判字號】    88,易,1043
【裁判日期】    890214
【裁判案由】    背信
【裁判全文】
臺灣雲林地方法院刑事判決                        八十八年度易字第一四三號
    公  訴  人  臺灣雲林地方法院檢察署檢察官
    被      告  甲○○
右列被告因背信案件，經檢察官提起公訴（八十八年度偵續字第一六號），本院判決
如左：
    主  文
甲○○無罪。
    理  由
一、公訴意旨：詳如附件起訴書犯罪事實欄所載。
二、按犯罪事實應依證據認定之，無證據不得推定其犯罪事實，刑事訴訟法第一百五
    十四條定有明文。又告訴人之告訴，係以使被告受刑事訴追為目的，是其陳述是
    否與事實相符，仍應調查其他證據以資審認，最高法院五十二年度台上第一三０
    ０號判例要旨可資參照。次按刑法背信罪之成立，亦以行為人有為自己或第三人
    之利益，或使本人受有損害之不法意圖，而違背其任務，致生損害於本人之財產
    或利益，且行為人須有故意使該損害發生之主觀犯意始該當該罪，此觀刑法第三
    百四十二條第一項規定至明。
三、本件公訴人認被告甲○○涉有背信犯嫌，無非認被告於偵查中自承本件為告訴人
    大陸娶親，扣掉成本，賺了十萬元，卻無正當理由，未依約為告訴人將新娘彭小
    琴帶回台灣，並有被告所立之切結書及彭小琴之旅行證等資料為其論據。然訊據
    被告堅詞否認有上開犯行，並辯稱：當時伊父親病重，且後來伊父親死亡後，忙
    於伊父親之喪事，致未能如期將新娘帶回台灣，故與告訴人乙○○談好由伊支付
    新台幣（下同）三萬元，請告訴人自行將新娘帶回台灣等語。經查，被告與告訴
    人雙方訂有大陸娶親合約書，雙方約定告訴人給付金錢予被告收執，再由被告帶
    同告訴人及其父母親至大陸娶親，被告應負擔告訴人等來回大陸、台灣之交通費
    用及食宿支出，同時負責給付新娘之聘金、聘禮、辦理結婚及新娘來台之一切費
    用，此業據告訴人指訴綦詳，並為被告所不否認，復有合約書一件在卷足稽；而
    被告收取娶親費用後，依約已支出部分告訴人等至大陸之交通、食宿費用，同時
    亦有給付新娘聘金等費用，舉辦結婚喜宴為告訴人迎娶新娘之事實，此為告訴人
    及證人彭小琴、王照供述屬實（詳見台灣新竹地方法院檢察署八十八年偵字第九
    三號八十八年二月九日訊問筆錄），並有照片五張在卷可按，足認被告確有依約
    為告訴人如願娶得新娘之事實。又被告嗣後未親自將新娘彭小琴帶回台灣，而以
    三萬元之代價，由告訴人方面自行帶回之事實，除為被告自承外，並有切結書一
    件、彭小琴旅行證一件、被告之父親楊坤玉外匯兌換水單、車票四張、彭小琴出
    境收費票據一張、檢查站收據三張、吉安地區基金收據二張、餐費收據三張、登
    機證三張、旅行社請款及收款證明各一張、機票二張等件存卷可考，堪信為真實
    。惟被告因其父親病重及因處理其父親喪事，致未能依約陪同告訴人等回台及至
    大陸帶回新娘之事實，亦有被告戶籍謄本及長庚醫院出具之被告父親於八十七年
    二月十七日至八十七年三月二十一日住院及於八十七年五月十七日死亡之診斷證
    明書各一件在卷可稽，被告身為人子，其父親生病、去世，而為父親奔走並處理
    喪事，均為人情之常，足證被告係嗣後因此不幸事故而違約，並無故意違背其受
    任處理事務之故意。至被告雖尚未給付前述之三萬元給告訴人，及其與告訴人間
    雖就酒席費用、給付新娘之聘金及住宿費用部分雖有爭執，然前開合約書內並未
    約明被告應支付之範圍，且被告已履行大部分之義務，縱有爭執，亦僅係民事債
    務履行之問題，至被告未如期給付三萬元，亦查無其他證據可認被告有故意不為
    履行之背信意圖，其僅屬單純之債務不履行，尚與刑法背信罪之構成要件有間。
    此外，復查無其他積極證據足佐被告確有公訴人所指之犯行，是其犯罪無從證明
    ，依首揭法條及判例要旨，自應為其無罪之諭知。
據上論斷，應依刑事訴訟法第三百零三條第一項，判決如主文。
本案經檢察官王富哲到庭執行職務。
中      華      民      國     八十九      年      二     月   十四     日
                                        臺灣雲林地方法院刑事第一庭
                                            法  官  莊  秋  燕
右正本證明與原本無異。
如不服本判決，應於判決送達後十日內向本院提出上訴狀( 應附繕本 )。
                                            書記官  周  麗  雲
中      華      民      國     八十九      年      二     月   十四     日


司法院資訊處製作；財團法人民間司法改革基金會備份。
